【裁判字號】    95,訴,1858
【裁判日期】    951229
【裁判案由】    損害賠償
【裁判全文】
臺灣桃園地方法院民事判決              95年度訴字第1858號
原      告  乙○○○
被      告  甲○○
上列當事人間因本院95年度桃交簡字第2106號案件，原告提起附
帶民事訴訟（95年度桃交附字第122 號），經本院刑事庭移送前
來，本院於民國95年12月22日辯論終結，判決如下：
    主  文
被告應給付原告新台幣壹拾柒萬壹仟陸佰伍拾捌元及自民國九十
五年八月二十六日起至清償日止，按年息百分之五計算之利息。
原告其餘之訴駁回。
訴訟費用由被告負擔。
本判決於原告以新台幣伍萬捌仟元供擔保後，得假執行。
原告其餘假執行之聲請駁回。
    事  實
甲、原告方面：
壹、聲明：
一、被告應給付原告新臺幣（下同）370,385 元整，及自刑事附
    帶民事訴訟起訴狀繕本送達翌日起至清償日止，按年息5%計
    算之利息。
二、原告願供擔保，請准宣告假執行。
貳、陳述：
一、被告於民國95年4 月7 日晚上6 時15分許，駕駛車號6316-K
    U 號自小客車（下稱被告車輛），沿桃園縣桃園市○○路往
    永安路方向行駛至忠二路1 號前之交岔路口欲左轉時，原應
    注意汽車行駛至彎道及無交通號誌之交岔路口時，應減速慢
    行，做隨時停車之準備，並應注意車前狀況，隨時採取必要
    之安全措施，且依當時情形又無不能注意之情事，竟疏未注
    意，而貿然左轉，不慎擦撞正在對向車道停等車輛由訴外人
    黃榮弋所騎乘搭載原告乙○○○之車號JL8-308 號重型機車
    （下稱被害人機車），致原告受有第3 腰椎壓迫性骨折、第
    5 腰椎到第1 薦椎脊椎滑脫症等傷害。
二、原告因被告上開犯行而受有損害，請求損害賠償共370,385
    元，明細如下：
  (一)醫療費：111,164 元。
  (二)原告因傷不良於行，往返醫院之交通費用：2 千元。
  (三)不能工作之損失：原告原任職於訴外人乘福工業有限公司，
    每日工資833 元，因本件受傷後而辭職，自95年4 月7 日起
    ，共計237 天無法工作，損失197,421 元。
  (四)住院期間11天，每日看護費1800元，共計19,800元。
  (五)精神慰撫金：自從原告因本件受傷後，家庭生活全受影響，
    故請求精神上之損害賠償4 萬元。
參、證據：提出案發現場圖、道路交通事故現場圖、住院其間看
    護費用明細各乙件、照片2 張、Ｘ光1 張、敏盛綜合醫院醫
    療費用收據6 張、敏勝綜合醫院診斷證明書1 張、長庚紀念
    醫院費用收據9 張、長庚紀念醫院診斷證書2 張為證。
乙、被告方面：
    被告未於言詞辯論期日到場，亦未提出書狀作何聲明或陳述
    。
丙、本院依職權調閱本院95年度桃交簡字第2106號刑事卷宗（內
    含臺灣桃園地方法院檢察署95年偵字第14208 號偵察卷宗、
    95年度執字第8801號執行卷宗），並向財政部臺灣省北區國
    稅局桃園縣分局函查兩造94年度之財產及所得資料。
    理  由
甲、程序方面：
一、本件被告經合法送達，未於言詞辯論期日到場，經核無民事
    訴訟法第386 條各款所列情形，爰依原告聲請，由其一造辯
    論而為判決。
二、按原告於判決確定前，得撤回訴之全部或一部。但被告已為
    本案之言詞辯論者，應得其同意。民事訴訟法第262 條第1
    項定有明文。本件原告起訴時，原併請求被告賠償機車損壞
    修理費用5,650 元，嗣於本院95年12月22日行言詞辯論程序
    時，於被告未為本案之言詞辯論前，即以言詞撤回此部分之
    請求，是依前開規定，原告此部分所為訴之一部撤回，即生
    效力。
三、次按，訴狀送達後，原告不得將原訴變更或追加他訴。但擴
    張或減縮應受判決事項之聲明者，不在此限，民事訴訟法第
    255 條第1 項但書第3 款定有明文。本件原告起訴時，關於
    不能工作之損失原係請求146 日之工資，而於本院95年12月
    22日行言詞辯論程序時，以言詞追加91天不能工作，計75,8
    03元之損失，共計請求197,421 元，核屬擴張應受判決事項
    之聲明，揆諸前揭法條規定，亦無不合，應予准許。
乙、實體方面：
一、原告主張：被告於95年4 月7 日晚上6 時15分許，駕駛被告
    車輛，沿桃園縣桃園市○○路往永安路方向行駛至忠二路1
    號前之交岔路口欲左轉時，原應注意汽車行駛至彎道及無交
    通號誌之交岔路口時，應減速慢行，做隨時停車之準備，並
    應注意車前狀況，隨時採取必要之安全措施，且依當時情形
    又無不能注意之情事，竟疏未注意，而貿然左轉，不慎擦撞
    正在對向車道停等車輛由訴外人黃榮弋所騎乘搭載原告之被
    害人機車，致原告受有第3 腰椎壓迫性骨折、第5 腰椎到第
    1 薦椎脊椎滑脫症等傷害之事實，業經本院刑事庭以95年度
    桃交簡字第2106號刑事判決（下稱本件刑事案件）認定在案
    ，並判處被告拘役50日確定，此據本院依職權調取上開卷宗
    查閱無訛，而為原告於本件所引用而據以主張，原告復提出
    之敏勝綜合醫院診斷證明書1 張、長庚紀念醫院診斷證書2
    張為證（見本院卷第45、55、56頁），再者，被告已於相當
    時期受合法之通知，既未於言詞辯論期日到場，亦未提出書
    狀作何聲明、陳述以供本院審酌，依民事訴訟法第280 條第
    3 項前段準用同法條第1 項前段之結果，亦視同被告對於原
    告主張之事實自認。綜上所述，堪信原告上開主張之事實為
    真正。
二、按汽車行駛時，駕駛人應注意汽車行駛至彎道及無交通號誌
    之交岔路口時，應減速慢行，做隨時停車之準備，並應注意
    車前狀況，並隨時採取必要之安全措施。道路交通安全規則
    第93條第1 項第2 款及第94條第3 項定有明文。被告駕車行
    駛時，自應注意及此，而依卷附道路交通事故調查報告表所
    載，本件交通事故發生時係夜間有照明、視距良好無障礙物
    ，且路面為乾燥無缺陷之柏油路，被告並無不能注意之情形
    （見95年度偵字第14208 號卷第17頁），卻仍疏未注意貿然
    左轉致肇車禍，顯應認已具有過失。而原告因遭被告駕車擦
    撞致受有前開傷害，已如前述，是被告之上揭過失與原告所
    受傷害間，有相當因果關係，亦足認定。
三、次按，因故意或過失，不法侵害他人之權利者，負損害賠償
    責任。汽車、機車或其他非依軌道行駛之動力車輛，在使用
    中加損害於他人者，駕駛人應賠償因此所生之損害。數人共
    同不法侵害他人之權利者，連帶負損害賠償責任﹔不能知其
    中孰為加害人者，亦同。不法侵害他人之身體或健康者，對
    於被害人因此喪失或減少勞動能力或增加生活上之需要時，
    應負損害賠償責任。不法侵害他人之身體者，被害人雖非財
    產上之損害，亦得請求賠償相當之金額，民法第184 條第1
    項前段、第191 條之2 前段、第185 條第1 項、第193 條第
    1 項、第195 條第1 項前段分別定有明文。本件原告因被告
    前揭之過失而受有如上之傷害，原告自得依上開規定向被告
    請求損害賠償。茲就原告請求之金額是否有理由，逐項審酌
    如后：
  (一)醫療費用部分：
    原告主張伊因本件所受傷害，而支出醫療費用共計111,164
    元等語，固據提出敏盛綜合醫院醫療費用收據6 張、長庚紀
    念醫院費用收據9 張為證（見本院卷第46-54 頁），惟查，
    依上開收據所示，原告於敏盛綜合醫院所自費支出之金額應
    為4,393 元、於長庚紀念醫院則為22,998元，合計27,391元
    ，其餘則均為健保給付金額。因按，（94年5 月18日修正公
    布前）全民健康保險法第82條規定：「保險對象因汽車交通
    事故，經本保險提供醫療給付者，本保險之保險人得向強制
    汽車責任保險之保險人代位請求該項給付。」全民健康保險
    法為保險法之特別法，依特別法優於普通法之原則，全民健
    康保險法第82條應優先於保險法第135 條、第103 條之規定
    而為適用。從而全民健康保險之被保險人因汽車交通事故，
    經全民健康保險提供醫療給付者，全民健康保險之保險人得
    向強制汽車責任保險之保險人代位請求該項給付。而依（94
    年2 月5 日修正公布前）強制汽車責任保險法第30條規定，
    於該範圍內，加害人或強制汽車責任保險之被保險人之損害
    賠償責任即因而解免，全民健康保險被保險人對於加害人之
    損害賠償請求權亦因而喪失。（最高法院89年度台上字第61
    5 號判決意旨參照），因此，就健保局所代為支付之醫療費
    用，因該部分之賠償請求權業已法定移轉予健保局，原告不
    得就健保局已給付金額部分再為請求，是原告所得請求之醫
    療費用應為27,391元。
  (二)交通費用：
    原告主張伊因前往醫院就診而支出交通費用2 千元等語，此
    部分雖未據原告提出證明，惟被告經合法通知無正當理由未
    到庭，亦未提出書狀就此予以爭執，依前說明，視同被告就
    原告此部分所主張之事實自認，再核諸原告上述傷勢，伊前
    往醫院就診確有額外支出交通費用之必要，是原告請求交通
    費用2 千元，應認可採。
  (三)看護費用部分：
    原告主張伊住院期間共計11日，需僱專人看護，每日看護費
    為1,800 元，共計支出19,800元等語，業據提出經訴外人即
    看護人簡志仁簽名、用印所出具之看護費用明細乙紙為證（
    見本院卷第36頁），且所述住院期間核與前述診斷證明書之
    記載相符，堪信屬實，又依本院審理同類型案件所知，原告
    主張於住院期間每日之看護費為1,800 元乙節，亦屬合理，
    因此，本件原告請求之看護費19,800元，自為可採。
  (四)不能工作之損害：
    原告主張伊原任職於訴外人乘福工業有限公司，每日工資為
    833 元，因本件受傷後而辭職，自95年4 月7 日起，共計23
    7 天無法工作，損失197,421 元等語，經本院依職權向財政
    部臺灣省北區國稅局桃園縣分局調閱原告94年度綜合所得稅
    各類所得資料清單所示（見本院卷第24頁），原告於乘福工
    業有限公司所受給付總額為309,925 元，以年度總收入換算
    為每日收入即約為861 元（以每月30日，共12月計算），是
    原告主張伊每日工資為833 元，即屬有據。又關於原告不能
    工作之期間，依上述診斷證明書所示，原告於95年4 月7 日
    在敏盛綜合醫院由急診住院，安排核磁共振檢查，於同年月
    13日出院，醫囑宜休養2 月；再於同年月14日前往長庚紀念
    醫院門診就醫，預定同年月24日住院施行脊椎手術，醫囑宜
    休養3 月；復於同年月24日住院，於次日施行手術，於同年
    月28日出院，醫囑宜休養4 週並續門診追蹤治療。則綜合上
    情，本院認為應以95年4 月7 日起至同年7 月14日止為原告
    不能工作之期間，共計99日。因此，原告因本件車禍受傷，
    所受不能工作之損失應為82,467元（計算式：99×833 ＝82
    467） 。
  (五)精神慰撫金：
    又按，不法侵害他人之身體、健康、名譽或自由者，被害人
    雖非財產上之損害，亦得請求賠償相當之金額。查原告既因
    被告過失不法侵害其身體行為，致受有第3 腰椎壓迫性骨折
    、第5 腰椎到第1 薦椎脊椎滑脫症等傷害，而須住院接受手
    術治療，已如前述，伊於精神上非無痛苦可言，自得請求被
    告賠償非財產損害之慰撫金。爰斟酌原告於本件全無過失，
    及所受傷害程度，被告之過失程度等各情，本院認原告請求
    4 萬元之精神慰撫金，自屬適當。
  (六)綜上，原告因系爭車禍所受損害之金額總計為171,658 元（
    計算式：27391+2000+82467+19800+40000=171658）。
四、末按，給付無確定期限者，債務人於債權人得請求給付時，
    經其催告而未為給付，自受催告時起，負遲延責任。其經債
    權人起訴，或依督促程序送達支付命令，或為其他相類之行
    為者，與催告有同一之效力；遲延之債務，以支付金錢為標
    的者，債權人得請求依法定利率計算之遲延利息，民法第22
    9 條第2 項、第233 條第1 項前段分別定有明文。從而，原
    告本於侵權行為之法律關係，請求被告給付171,658 元，及
    自刑事附帶民事訴訟起訴狀繕本送達之翌日即95年8 月26日
    （見本件附民卷第3 頁）起至清償日止，按年息5%計算之利
    息，為有理由，應予准許；其逾此範圍之請求，即為無理由
    ，應予駁回。再原告陳明願供擔保，請求宣告執行，就原告
    勝訴部分，核無不合，茲酌定相當之擔保金額，予以准許，
    至原告敗訴部分，其訴既經駁回，則其假執行之聲請即失所
    附麗，爰併予駁回。
五、本件事證已臻明確，兩造其餘之主張、陳述及所提之證據資
    料，核與判決結果無何影響，爰不一一論述，附此敘明。
六、據上論結，本件原告之訴為一部有理由、一部無理由，依民
    事訴訟法第385 條第1 項前段、第79條、第390 條第2 項，
    判決如主文。
中    華    民    國    95    年    12    月    29    日
                  民事第二庭    法  官  范明達
以上正本係照原本作成
如對本判決上訴，須於判決送達後20日內向本院提出上訴狀
中    華    民    國    96    年    1     月    2     日
                                書記官  江世亨


司法院資訊處製作；財團法人民間司法改革基金會備份。
